臺灣臺中地方法院行政訴訟判決
111年度交字第39號
原      告  林佩瑩  

被      告  臺中市交通事件裁決處
                      設臺中市○○區○○○路00號
代  表  人  黃士哲    住同上
訴訟代理人  黃曉妍律師
上列當事人間交通裁決事件，原告不服被告民國110年12月30日
中市裁字第68-GU0000000號裁決書，提起行政訴訟，本院判決如
下：
    主  文
原告之訴駁回。
訴訟費用新臺幣參佰元由原告負擔。
    事實及理由
一、程序事項：按行政訴訟法第237 條之7 規定，交通裁決事件
    之裁判，得不經言詞辯論為之。本件屬交通裁決事件，依兩
    造所述各節及卷內資料其事證已臻明確，本院認無經言詞辯
    論之必要，爰不經言詞辯論而為判決。
二、事實概要：原告駕駛訴外人陳秀華所有號牌BZN-616號普通
    重型機車(下稱系爭車輛)，於民國110年7月24日17時41分許
    ，行經臺中市西區林森路與三民路一段路口，因「駕車行經
    有燈光號誌管制之交岔路口紅燈右轉型為、違反處罰條例之
    行為，拒絕停車接受稽查而逃逸」之違規行為，經臺中市政
    府警察局第一分局（下稱舉發機關）員警認定該車違反道路
    交通管理處罰條例第53條第2項、第60條第1項之規定，逕行
    對車主即原告掣開第GU0000000號舉發違反道路交通管理事
    件通知單。車主於到案期限檢具事證及應歸責人相關資料，
    向被告告知應歸責人即原告，被告續於110年12月30日以中
    市裁字第68-GU0000000號裁決書（下稱原處分），依道路交
    通管理處罰條例第53條第2項、第60條第1項、第85條第1項
    及「違反道路交通管理事件統一裁罰基準表」之規定，按期
    限內到案之基準，裁處原告第1階段紅燈右轉部分罰鍰新臺
    幣（下同）600元並記違規點數3點，拒絕接受稽查逃逸部分
    罰鍰10,000元，吊扣駕駛執照6個月 ，合計罰鍰10,600元，
    記違規點數3點，並吊扣駕駛執照6個月。
三、原告主張略以：原告因至轉角處購買民生用品，並未意識到
    自己違規，而現場雜音眾多以為僅是一般指揮交通勤務，並
    未聽到警察指車號、車色或衣服顏色，點頭僅是禮貌示意，
    原告以等速緩緩駛過員警，並無一般蓄意拒檢者之激烈反應
    ，亦非警察於前攔檢而強制通過，實在非蓄意逃避攔檢；原
    上述事實及理由，還望法官審酌是否開罰過重，是否符合比
    例原則及是否遵照無罪推定原則等語，並聲明：原處分撤銷
    ，訴訟費用由被告負擔。
四、被告答辯則以：
  ㈠本件應適用之法律依據為道路交通管理處罰條例第53條第2項
    及第60條第1項、第63條第1項第3款、第7條之2、第85條第1
    項、道路交通標誌標線號誌設置規則第206條、行政罰法第7
    條第1項等規定。
  ㈡案經轉據舉發機關110年10月15日中市警一分交字第11000421
    78號函復說明略以：「...二、本案係員警審核違規事實後
    逕行舉發，旨揭車輛於告發單所載時間地點紅燈右轉，員警
    以哨音及指揮棒攔停舉發，旨揭車輛未停車即駛離，經檢視
    員警職務報告及執勤密錄器等相關資料...三、檢附相關資
    料及值勤密錄器錄影檔案連結各1份。」。
  ㈢次查舉發機關檢附之採證光碟：員警密錄器影像畫面顯示，
    員警於臺中市○區○○路00○0號(SYM三陽機車《光毅機車行》)前
    執行勤務。影像畫面時間2021/07/24 17：41：31時，林森
    路交通號誌燈顯示綠燈。17：41：40時，林森路交通號誌仍
    為綠燈。號牌BZN-616號藍色普通重型機車(下稱系爭車輛)
    自三民路一段(西南向)右轉進入林森路(西北向)。17：41：
    44時，員警以交通指揮棒指向系爭車輛，系爭車輛駕駛目光
    看向員警並點頭，員警同時揮動指揮棒並喝令靠邊停駛。17
    ：41：45時，系爭車輛繞過員警駛去，此時員警再次喝令系
    爭車輛靠邊停駛，並大喊其號牌，系爭車輛未停駛仍沿林森
    路朝大全街方向駛離現場。
　㈣依上皆資料顯示，林森路交通號誌顯示為綠燈時，可合理推
    斷三民路一段交通號誌應為紅燈，系爭車輛於此時自三民路
    一段右轉進入林森路，即已該當「道交條例」第53條第2項
    「汽車駕駛人行經有燈光號誌管制之交岔路口紅燈右轉」，
    原告對此違規事實亦不爭執，合先敘明。原告陳稱「以為是
    一般交通指揮，並無拒檢犯意」，惟違規地點當時未有交通
    阻塞、龐大車流之情，且員警值勤位置並非十字路口中心，
    況且員警係以交通指揮棒指向原告，並喝令原告靠邊停駛，
    甚而高喊系爭車輛號牌，其指示原告停車受檢之命令明確，
    客觀上難認有使人誤會員警僅係交通指揮，而非攔停稽查，
    是故原告拒絕停車接受稽查而逃逸之違規行為至明。
　㈤再按違反道路交通管理事件統一裁罰基準及處理細則第2條第
    1、2項及第43條規定，違反道路交通管理事件之裁決，應依
    「違反道路交通管理事件統一裁罰基準表」(下稱「基準表
    」)裁決之規定，裁罰機關僅得依據「基準表」所定逾越應
    到案期限之階段，作成裁決內容，即違反道路交通管理事件
    統一裁罰基準及處理細則已明文限縮裁罰機關裁罰內容之裁
    量權限。原告雖主張生活困頓，請求減輕或撤銷部分裁罰，
    惟被告僅得依據「基準表」所定基準做成裁罰內容，並無依
    據被裁罰人之經濟水平、生活水準加重或減輕裁罰內容之權
    限等語，並聲明：原告之訴駁回，訴訟費用由原告負擔。
五、本院之判斷：
  ㈠按「汽車行駛至交岔路口，其行進、轉彎，應依下列規定：
    一、應遵守燈光號誌或交通指揮人員之指揮，遇有交通指揮
    人員指揮與燈光號誌並用時，以交通指揮人員之指揮為準。
    」、「（第1 項）汽車駕駛人，行經有燈光號誌管制之交岔
    路口闖紅燈者，處新臺幣1千8百元以上5千4百元以下罰鍰。
    （第2項）前項紅燈右轉行為者，處新臺幣6百元以上1千8百
    元以下罰鍰。」、「汽車駕駛人有下列各款所列條款之一者
    ，除依原條款處罰鍰外，並予記點：三、有…第53條…情形之
    一者，各記違規點數3點。」道路交通安全規則第102條第1
    項第1款、道路交通管理處罰條例第53條第1項、第2項及第6
    3條第1項第3款分別定有明文。次按「汽車駕駛人，駕駛汽
    車有違反本條例之行為，經交通勤務警察或依法令執行交通
    稽查任務人員制止時，不聽制止或拒絕停車接受稽查而逃逸
    者，除按各該條規定處罰外，處新臺幣1萬元以上3萬元以下
    罰鍰，並吊扣其駕駛執照6個月；汽車駕駛人於5年內違反本
    項規定2次以上者，處新臺幣3萬元罰鍰，並吊扣其駕駛執照
    1年。」為道路交通管理處罰條例第60條第1項所明定。
  ㈡經查，本院勘驗調查舉發機關提供之採證光碟，製成勘驗筆
    錄附卷為證（見本院卷第91頁），勘驗結果為：員警密錄器
    影像畫面顯示，員警於臺中市○區○○路00○0號(SYM三陽機車《
    光毅機車行》)前執行勤務。影像畫面時間2021/07/24 17：4
    1：31時，林森路號誌燈顯示綠燈，17：41：40時，林森路
    交通號誌仍為綠燈，一台藍色普通重型機車(下稱系爭車輛)
    自三民路一段往西南方向右轉進入林森路往西北方向，17：
    41：44時，員警面對系爭車輛以指揮棒指向系爭車輛，系爭
    車輛駕駛目光看向員警並點頭，員警同時揮動指揮棒並喝令
    靠邊停駛，此時系爭車輛駕駛與員警間並無任何人、車阻礙
    ，17：41：45時，系爭車輛繞過員警駛離，此時員警再次喝
    令系爭車輛靠邊停駛，並大喊「來！靠邊！靠邊！BZN-616
    」，系爭車輛未停駛仍沿林森路朝大全街方向駛離現場。
  ㈢依上開勘驗結果可知，員警於台中市○○路00○0號前執行勤務
    ，發現系爭車輛於三民路一段往西南方向號誌顯示為紅燈時
    ，右轉進入林森路往西北方向，員警當場認其有紅燈右轉之
    違規，立即面對系爭車輛以指揮棒示意停車，系爭車輛經過
    員警後未停車直接駛離現場等情。雖原告主張現場雜音眾多
    以為僅是一般指揮交通勤務，並未聽到警察指車號、車色或
    衣服顏色，點頭僅是禮貌示意，原告以等速緩緩駛過員警，
    並無一般蓄意拒檢者之激烈反應，亦非警察於前攔檢而強制
    通過，實在非蓄意逃避攔檢云云，然舉發員警站立於面對系
    爭車輛之位置，面對著系爭車輛揮動指揮棒並大喊請原告靠
    邊停，況當時原告與員警間並無任何人、車或物品阻擋，原
    告並無不能注意員警正對其進行攔查，倘如原告所稱無法判
    別是否對其攔查，對於當時員警攔查存有疑慮之情況下，何
    不先行停車確認，反而直接駛離現場，原告上開主張，應不
    足採信。故原告不顧員警在其後喝令停車，仍繼續往前行駛
    之行為，其舉止已違反道路交通管理處罰條例第60條第1項
    「違反處罰條例之行為，拒絕停車接受稽查而逃逸」之規定
    。被告對原告所為之原處分，洵屬有據。
　㈣又原告主張開罰過重云云，惟查本件違規行為時點之違反道
    路交通管理事件統一裁罰基準表記載，駕駛機車有違反本條
    例之行為，經交通勤務警察或依法令執行交通稽查任務人員
    制止時，不聽制止或拒絕停車接受稽查而逃逸，期限內繳納
    罰鍰或到案聽候裁決者，統一裁罰基準10,000元。又參考大
    法官釋字第511號解釋對於「違反道路交通管理事件統一裁
    罰標準及處理細則，關於依限到案者處最低額罰鍰，逾期到
    案或未自動受罰者一律依標準表之定額裁罰之各規定，是否
    違憲？」解釋意旨認為:「行為人逾指定應到案日期後到案
    ，……違反道路交通管理事件行為人未依規定自動繳納罰鍰，
    或未依規定到案聽候裁決者，處罰機關即一律依標準表規定
    之金額處以罰鍰，此屬法律授權主管機關就裁罰事宜所訂定
    之裁量基準，其罰鍰之額度並未逾越法律明定得裁罰之上限
    ，且寓有避免各行政機關於相同事件恣意為不同裁罰之功能
    ，亦非法所不許。」而「違反道路交通管理事件統一裁罰基
    準表」係依交通管理處罰條例第92條第4項規定所授權訂定
    ，既係基於母法之授權而為訂定，且就違反道路交通管理事
    件統一裁罰基準及處理細則附件所示統一裁罰基準表中有關
    道路交通管理處罰條例第60條第1項之裁罰基準內容，並未
    牴觸母法，是被告依此基準所為裁罰，即無裁量怠惰或濫用
    之違法，從而，原告主張依法難以准許。　
六、綜上所述，原告違規事證明確，被告依法所為原處分並無違
    誤，原告訴請撤銷，為無理由，應予駁回。
七、本件第一審裁判費為300 元，應由原告負擔，爰確定第一審
    訴訟費用額如主文第2 項所示。
據上論結，本件原告之訴為無理由，依行政訴訟法第237 條之7
、第98條第1 項前段、第237 條之8 第1 項，判決如主文。
中　　華　　民　　國　　111 　年　　12　　月　　2 　　日
　　　　　　　　　行政訴訟庭　法　官　楊萬益
以上正本證明與原本無異。
如不服本判決，應於判決送達後20日內，向本院提出上訴狀並表
明上訴理由（原判決所違背之法令及其具體內容或依訴訟資料可
認為原判決有違背法令之具體事實），其未表明上訴理由者，應
於提出上訴後20日內向本院補提理由書（上訴狀及上訴理由書均
須按他造人數附繕本，如未按期補提上理由書，則逕予駁回上訴
），並應繳納上訴裁判費新臺幣750元。
中　　華　　民　　國　　111 　年　　12　　月　　2 　　日
　　　　　　　　　　　　　　　書記官　林柏名